臺灣高等法院民事裁定　　　　　　　　　 100年度抗字第72號
抗　告　人　法務部矯正署臺北看守所
法定代理人　巫滿盈
代　理　人　黃和協
上列抗告人因與相對人張戩玉、李富琛間拆屋還地等事件，聲請
確定訴訟費用額，對於中華民國99年11月25日臺灣臺北地方法院
99年度事聲字第10122號裁定，提起抗告，本院裁定如下：
    主  文
原裁定廢棄。
    理  由
一、本件抗告意旨略以：
  (一)臺灣臺北地方法院（下稱臺北地院）97年度訴字第3010號拆
    屋還地事件，審理及判決之法官為柏股文法官衍正，因柏股
    文衍正法官於民國97年12月19日判決時，漏未依職權為訴訟
    費用之裁判，案未經上訴而判決確定（案卷均已歸檔）。嗣
    經2年即99年11月1日，方由臺北地院柏股林法官春鈴發現並
    為訴訟費用之裁判，此有臺北地院97年12月19日97年度訴字
    第3010號民事判決、臺北地院99年11月1日97年度訴字第301
    0號補充判決書在卷可稽。補充判決亦具判決之形式，非參
    與前判決之法官，不得為之，若法官已變更，自應於再開辯
    論後，就脫漏之部分更新辮論。本件為補充判決之法官，既
    與前判決之法官不同，竟未再開辯論後踐行更新審理程序，
    故臺北地院99年11月1日97年度訴字第3010號補充判決，自
    屬違法。而原法院竟以該無效之補充判決，作為原判決之訴
    訟費用應由相對人負擔之認定，即有違誤；且上開補充判決
    ，於99年11月29日始告確定，此有臺北地院民事判決確定證
    明書影本1紙附卷可佐，原法院未察，竟於99年11月25日以
    尚未確定之判決，為其確定訴訟費用額之依據，其裁定程序
    自有重大瑕疵，應構成廢棄之原因。
  (二)司法事務官作成之文書，其「名稱」及「應記載事項」，應
    與原由法官處理者相同；則對司法事務官作成之文書，其「
    訴訟救濟」事項，亦應與原由法官處理者相同，始符法律正
    當程序，易言之，司法事務官作成之文書即確定訴訟費用額
    「裁定」，其「裁定」之名稱、「裁定」應記載事項，既與
    原由法官處理慣用之「裁定」者相同，則就司法事務官作成
    之文書即確定訴訟費用額「裁定」，其法律救濟途徑，自應
    與法官「裁定」之救濟途徑適用抗告程序相同。乃原法院竟
    認司法事務官作成之文書即確定訴訟費用額「裁定」，其法
    律之救濟途徑適用「聲明異議」程序，而不適用法官「裁定
    」之「抗告」程序，顯與增訂民事訴訟法第240之2第1項立
    法意旨有悖。為此，依民事訴訟法第487條、第488條規定，
    聲請廢棄原裁定等語。
二、按法院未於訴訟費用之裁判確定其費用額者，第一審受訴法
    院於該裁判有執行力後，應依聲請以裁定確定之。民事訴訟
    法第91條第1項定有明文。是當事人於裁判確定並有執行力
    後，方得向第一審受訴法院聲請確定訴訟費用額。次按訴訟
    標的之一部或訴訟費用，裁判有脫漏者，法院應依聲請或依
    職權以判決補充之。民事訴訟法第233條第1項亦定有明文。
    是訴訟費用之裁判有脫漏時，法院應予以補充判決方式為之
    ，且因補充判決亦為判決，其判決應具備之要件及效力，與
    一般判決相同，前判決與補充判決並無主從關係，應分別自
    其判決生效時發生效力（吳明軒，民事訴訟法上冊，98年10
    月修訂八版，第625頁參照）。
三、經查，本件臺北地院97年度訴字第3010號於99年11月1日所
    為之補充判決，係於99年11月29日始告確定，此有臺北地院
    民事判決確定證明書影本1紙附卷可稽（見本院卷）。原法
    院未審酌上開訴訟費用補充判決之審理情形，未待終局確定
    裁判，即逕為本件訴訟費用額之確定，揆諸前揭說明，自有
    未合。從而抗告意旨指摘原裁定不當，求予廢棄，為有理由
    ，爰將原裁定廢棄，發回由原法院另為適法之處理。
四、據上論結，本件抗告為有理由，爰裁定如主文。
中    華    民    國    100    年    4    月    25    日
                    民事第七庭
                        審判長法  官 鄭三源
                              法  官 梁玉芬
                              法  官 林玉珮
正本係照原本作成。
本裁定除以適用法規顯有錯誤為理由，並經本院許可外，不得再
抗告。如提起再抗告，應於收受後10日內委任律師為訴訟代理人
向本院提出再抗告狀。並繳納再抗告費新台幣１千元。
中    華    民    國    100    年    4    月    25    日
                              書記官  廖月女